臺灣宜蘭地方法院刑事判決　　　　　　　　　　　　　　九十年度訴字第二六六號
　　公　訴　人　臺灣宜蘭地方法院檢察署檢察官
　　被　　　告　己○○
　　　　　　　　庚○○
右列被告等因偽造文書等案件，經檢察官提起公訴（九十年度偵緝字第七三號），本
院判決如左：
    主  文
己○○、庚○○共同連續行使偽造私文書，足以生損害於他人，各處有期徒刑拾月。
    事  實
一、己○○、庚○○為夫妻，於民國八十六年八、九月間，以己○○之名義召集互助
    會，並由己○○、庚○○二人實際擔任共同會首，二人均負責開標、收取會款等
    事宜，鳩集丁○○、壬○○、甲○○及真實姓名年籍不詳、代稱為「黃韻雯」、
    「小芬」、「阿真」、「美麗」、「阿郎」、「星船」、「阿盆」等含會首共三
    十三會，會期自八十六年九月十五日起至八十九年四月二十日止，每會新台幣（
    下同）二萬元，採內標方式，每月二十日在宜蘭縣蘇澳鎮○○○路十號住處內開
    標。其因買地建屋及周轉不靈，乃基於概括之犯意聯絡，意圖為自己不法之所有
    ，共同連續冒用會員壬○○、真實姓名年籍不詳代稱為「黃韻雯」、「小芬」、
    「阿真」、「美麗」等五人名義，在紙條上書寫會員姓名與標金利息，偽造私文
    書標單，持以行使投標，得標後向其他活會會員詐稱該名會員得標，向被冒名之
    會員稱係其他會員得標，使各活會會員均陷於錯誤，交付會款，足以生損害於被
    冒標之會員及其他活會會員丁○○、甲○○及真實姓名年籍不詳、代稱為「阿郎
    」、「星船」、「阿盆」等五人。其各次冒標時間、利息、詐得金額詳如附表之
    記載。嗣於八十八年十二月二十日停止標會，經會員相互查證，始知上情。
二、案經被害人丁○○、壬○○訴請台灣宜蘭地方法院檢察署檢察官偵查起訴。
    理  由
一、右揭犯罪事實，業據被告己○○、庚○○坦白不諱，核與告訴人丁○○、壬○○
    、證人會員甲○○、辛○○所證述之情節相符，並有互助會簿及會員丁○○、甲○○所製之各期標會明細表、被告庚○○所製作之各期冒標明細表在卷可稽。其
    罪證明確，犯行洵堪認定，應予依法論科。
二、會首冒用會員名義於紙條上書寫會員姓名及數字金額，依互助會之特約或習慣，
    係表示某會員投標，願支付利息，作為標單使用，屬刑法第二百二十條第一項之
    準私文書。被告偽造標單之後，持以行使參與投標得標，使活會會員陷於錯誤而
    交付會款，足以生損害於被冒標之會員及其他活會會員，核被告二人所為，係犯
    刑法第二百十六條、第二百十條、第二百二十條第一項之行使偽造私文書罪及同
    法第三百三十九條第一項之詐欺取財罪。被告間有犯意聯絡與行為分擔，均為共
    同正犯。偽造會員簽名完成標單後，持以行使，就其在標單上偽造署押之行為，
    乃偽造私文書之階段行為，偽造之低度行為為行使之高度行為所吸收，均不另論
    罪。每次冒標向活會會員詐欺，使多數會員同時受害，為想像競合犯。先後五次
    之行使偽造私文書及詐欺取財罪間，時間緊接，方法相同，且為犯罪構成要件相
    同之罪名，顯係基於概括犯意反覆為之，為連續犯，應依法加重其刑。所犯行使
    偽造準私文書及詐欺取財罪間，有方法結果之牽連關係，應從較重之行使偽造準
    私文書罪處斷。爰審酌被告二人坦承犯行、冒標之次數、輕忽互助會會員之財產
    權益、犯罪之動機、目的、手段、對被害人所生之危害、告訴人丁○○於庭訊時
    表明同意被告分期償付不予追究等一切情狀量處如主文所示之刑。被告等所偽造
    之標單，因年久參以其未經扣案，及民間互助會標單於登錄開標後，即失保存價
    值，時時可見未妥存備查之常例，以及查無其尚存之事證等情，信其應已悉數滅
    失，是未就其上被告偽造署押之沒收，贅為無益之諭知，附此敘明。
三、公訴意旨另以：被告己○○、庚○○二人另於八十六年九月十日、八十八年八月
    五日召集每會一萬元之互助會，自任會首，並於宜蘭縣蘇澳鎮○○○路十號內處
    理每月投標事宜，意共同意圖為自己不法所有之概括犯意，自不詳時日起，利用
    投標日，連續以偽填標單之方法，冒標子○○、阿燕、乙○○、癸○○、月清、
    戊○○、丙○○（以上均真實姓名年籍不詳），並向其他活會會員詐取會款，因
    認被告二人亦犯刑法第二百十六條之行使第二百二十條、第二百十條偽造準私文
    書罪及同法第三百三十九條第一項之詐欺取財罪等語。按刑事訴訟法第一百五十
    四條、第一百五十六條第二項、第三百零一條第一項規定，犯罪事實應依證據認
    定之，無證據不得推定其犯罪事實，被告之自白，不得作為有罪判決之唯一證據
    ，仍應調查其他必要之證據，以察其是否與事實相符。又如不能證明被告犯罪，
    應諭知無罪之判決。經查，被告二人雖就上開公訴意旨坦承不諱，惟除被告二人
    自白外，並未有遭冒標之會員或該會其他活會員出面指訴，亦未有互助會單或其
    他相關資料可為佐證，是不得僅以被告二人自白，為有罪判決之唯一證據，被告
    二人此部分罪嫌尚有未足，然此部分若構成犯罪，公訴人認與前揭有罪部分，屬
    連續犯之裁判上一罪關係，爰不另為無罪之諭知。
據上論斷，應依刑事訴訟法第二百九十九條第一項前段，刑法第二十八條、第五十六
條、第二百十六條、第二百十條、第二百二十條第一項、第三百三十九條第一項、第
五十五條，罰金罰鍰提高標準條例第一條前段，判決如主文。
本案經檢察官賴慶祥到庭執行職務
中    華    民    國      九十一        年      四      月    二十五    日
                                  臺灣宜蘭地方法院刑事第二庭
                                          法  官  郭  淑  珍
右正本證明與原本無異。
如不服本判決，應於判決送達後十日內向本院提出上訴狀( 應附繕本 )。
                                          書記官  李  明  威
中    華    民    國      九十一        年      四      月    二十六    日
附錄法條：
刑法第二百十六條
 (行使偽造變造或登載不實之文書罪)
行使第二百十條至第二百十五條之文書者，依偽造、變造文書或登載不實事項或使登
載不實事項之規定處斷。
    第二百十條
 (偽造變造私文書罪)
偽造、變造私文書，足以生損害於公眾或他人者，處五年以下有期徒刑。
    第二百二十條第一項
在紙上或物品上之文字、符號、圖畫、照像，依習慣或特約，足以為表示其用意之證
明者，關於本章及本章以外各罪，以文書論。
    第三百三十九條第一項
 (普通詐欺罪)
意圖為自己或第三人不法之所有，以詐術使人將本人或第三人之物交付者，處五年以
下有期徒刑、拘役或科或併科一千元以下罰金。
附表：（金額為新台幣元）
┌────┬─────┬─────┬──────┬──────────┐
│冒用名義│開標日    │標息      │詐得金額    │備註                │
├────┼─────┼─────┼──────┼──────────┤
│美麗    │86.12.20  │5,600     │14,400X29=  │第四次開標，已有三位│
│        │          │          │417,600     │會員得標            │
├────┼─────┼─────┼──────┼──────────┤
│小芬    │87.05.20  │4,600     │15,400X25=  │第九次開標，已有七位│
│        │          │          │385,000     │會員得標            │
├────┼─────┼─────┼──────┼──────────┤
│阿真    │87.11.20  │3,600     │16,400X20=  │第十五次開標，已有十│
│        │          │          │328,000     │二位會員得標        │
├────┼─────┼─────┼──────┼──────────┤
│壬○○  │88.02.20  │3,600     │16,400X18=  │第十八次開標，已有十│
│        │          │          │295,200     │四位會員得標        │
├────┼─────┼─────┼──────┼──────────┤
│黃韻雯  │88.03.20  │3,500     │16,500X18=  │第十九次開標，已有十│
│        │          │          │297,000     │四位會員得標        │
├────┴─────┴─────┴──────┴──────────┤
│備註：詐得金額以活會會員人數乘以應款會款計算。                      │
│總計詐得新台幣一百七十二萬二千八百元                                │
└──────────────────────────────────┘
